【裁判字號】    95,訴,1081
【裁判日期】    950719
【裁判案由】    強盜等
【裁判全文】
臺灣桃園地方法院刑事判決              95年度訴字第1081號
公  訴  人  臺灣桃園地方法院檢察署檢察官
被      告  乙○○原名林緯隆.
指定辯護人  本院公設辯護人丙○○
上列被告因強盜等案件，經檢察官提起公訴（95年度偵字第6331
號），本院判決如下：
    主  文
乙○○竊盜，處拘役拾伍日，如易科罰金，以銀元參佰元即新臺
幣玖佰元折算壹日。
被訴準強盜部分無罪。
    事  實
一、乙○○（原名林緯隆）意圖為自己不法之所有，而基於竊盜
    犯意，於民國九十五年二月八日中午十二時四十分許，在桃
    園縣龜山鄉○○路一百號「統一便利商店」內，趁店員疏未
    注意之際，徒手竊取店內貨架上擺放之「熱血江湖遊戲包」
    三個、蠶豆二包（合計價值約新臺幣九百五十七元），得手
    後藏放於大衣口袋內，而逃離現場。嗣於九十五年二月十日
    下午二時二十分許，乙○○在上處便利商店內，為店員張孝
    羽認出後，通知店長甲○○報警處理，而查獲上情。
二、案經桃園縣政府警察局龜山分局移送臺灣桃園地方法院檢察
    官偵查起訴。
    理  由
壹、有罪部分：
一、訊據被告乙○○坦承上揭竊盜犯行不諱，核與證人甲○○在
    警詢中指述其調取店內錄影帶觀看後，發覺被告行竊等語相
    符（偵查卷第十一頁，甲○○之警詢筆錄，業經被告及辯護
    人同意引用為證據，本院審酌該陳述作成時之情況，並認為
    適當），此外，並有監視錄影器側錄被告行竊經過之翻拍照
    片十二張附卷可稽（偵查卷第十四頁至第十九頁），足認被
    告上揭自白屬實，可以採信。本件事證明確，被告犯行已堪
    認定，應依法論科。
二、按刑法第二條第一項比較裁判時法或行為時法何者有利於行
    為人，應就與罪刑有關之一切情形，全部加以比較，依綜合
    判斷之結果，為整體之適用，不得割裂事項而分別適用裁判
    時或行為時法中個別有利之條文，始能符合法律修正及上開
    條項所定原則從新例外從輕之旨，最高法院著有八十七年度
    台上字第二四七六號判決意旨可供參照。經查，被告乙○○
    行為前，刑法於九十四年二月二日修正公布，罰金罰鍰提高
    標準條例亦隨之於九十五年五月十七日修正公布，上開二項
    法律均於被告行為後之九十五年七月一日起施行，修正後刑
    法第二條第一項對新舊法之比較，規定：「行為後法律有變
    更者，適用行為時之法律，但行為後之法律有利於行為人者
    ，適用最有利於行為人之法律」。而關於(1)罰金之貨幣單位
    及提高數額之標準、(2)本件竊盜罪罰金刑之法定下限、(3)易
    科罰金之折算標準等事項，均有變更（詳如附件所示）。經
    比較新舊刑法及相關規定結果，本案如適用修正前之刑法及
    其相關規定，被告得處五年以下有期徒刑、拘役或十銀元以
    上五千銀元以下罰金（相當於新臺幣三十元以上一萬五千元
    以下），如易科罰金，得以一百銀元以上三百銀元以下折算
    一日（相當於新臺幣三百元以上九百元以下）；如適用修正
    後之刑法及其相關規定，被告得處五年以下有期徒刑，拘役
    或新臺幣一千元以上一萬五千元以下罰金，如易科罰金，得
    以新臺幣一千元、二千元或三千元折算一日。參酌前引最高
    法院裁判意旨，為綜合比較結果，應以修正前之法律規定，
    對被告較為有利，依刑法第二條第一項前段規定，應適用修
    正前刑法之規定。
三、核被告乙○○所為，係犯修正前刑法第三百二十條第一項之
    普通竊盜罪。爰審酌被告犯罪之動機、手段，其竊得財物之
    價值約為新臺幣九百五十七元，此經證人甲○○於警詢中陳
    明在卷，對被害人造成之損失輕微，及被告犯後坦承犯行，
    態度尚稱良好，公訴人請求對被告量處拘役十五日，本院亦
    認為適當等一切情狀，量處如主文所示之刑，並依修正前刑
    法第四十一條第一項前段、罰金罰鍰提高標準條例第二條規
    定，諭知易科罰金之折算標準為銀元三百元即新臺幣九百元
    折算一日，以示懲儆。
貳、無罪部分：
一、公訴意旨另以：被告乙○○意圖為自己不法之所有，並基於
    竊盜犯意，於九十五年二月十日下午二時二十分許，在上處
    統一便利商店內，徒手竊取店內財物，並藏放在其身上後，
    遭店員張孝羽發覺，並通知店長甲○○處理，詎被告在甲○
    ○上前盤問時，為防護贓物及脫免逮捕，竟徒手與甲○○拉
    扯，並撞倒店內貨架，經甲○○指示張孝羽報警並取出電擊
    棒後，始放棄掙扎。因認被告所為，係犯刑法第三百二十九
    條、第三百二十八條第一項之準強盜罪嫌等語。
二、訊據被告乙○○固坦承於上揭時間、地點，與甲○○發生扭
    打，遭甲○○制服等事實，惟否認有何準強盜犯行。辯稱：
    伊當日並未行竊，甲○○要報警時，伊要逃跑，雖有與甲○
    ○拉扯，惟並未對甲○○施以強暴脅迫等語。
三、按犯罪事實應依證據認定之，無證據不得認定犯罪事實，刑
    事訴訟法第一百五十四條第二項定有明文。經查，公訴意旨
    認被告涉有上揭準強盜罪嫌，無非係以被告警詢之自白、證
    人張孝羽、甲○○之指述，為其論據。惟查：(1)證人張孝羽
    雖在檢察官偵查中證稱：「‧‧‧因為面熟，他進來我就有
    注意，看到他走到後面櫃子，我正對著他，有看到他將東西
    放進衣服內，我就叫店長出來」等語（偵查卷第二十六頁）
    ，惟被告在警詢中即堅稱：「‧‧‧今日（九十五年二月十
    日）我進去超商搜尋查看時，因沒有我想要竊取的物品，所
    以我才沒有偷取‧‧‧」等語，在本院調查時亦為相同供述
    （偵查卷第四頁，本院九十五年六月二十三日筆錄），而證
    人甲○○對此亦證稱：「‧‧‧店員通知我出來攔阻被告，
    但未發現被偷的東西」、「九十五年二月十日的監視錄影帶
    已經不在了」等語（偵查卷第二十三頁、第二十七頁），顯
    然張孝羽之前揭指述，並無其他證據可佐其說。何況張孝羽
    在此之前，即已透過店內之監視錄影帶，知悉被告曾在店內
    行竊，是故，張孝羽先入為主，因緊張而將被告翻看店內貨
    品之舉動，逕認為行竊，亦不無可能。是故，公訴人指述被
    告於九十五年二月十日案發時，有行竊之行為，已難遽採。
    (2)證人甲○○在檢察官偵查中，對攔捕被告之經過證稱：「
    當時我請被告留下，我抓住他，被告試圖逃跑，我用手勒住
    被告脖子，並將被告壓制在地上，被告掙脫要往門口跑，我
    又再抓住他，之後又撞倒旁邊櫃子」等語，證人張孝羽亦證
    稱：「被告有要逃跑，因被告高大，店長壓不住，就叫我去
    裡面拿電擊棒，被告才放棄逃跑」等語，嗣檢察官詢以「當
    日被告是否只試圖掙脫」時，證人甲○○並明確證稱：「是
    ，當時我已經將被告壓在地上，並叫店員拿電擊棒」等語（
    以上見偵查卷第二十七頁），此與被告所辯：伊並未對甲○
    ○施強暴脅迫等語，亦屬相符。(3)按「竊盜或搶奪，因防護
    贓物、脫免逮捕或湮滅罪證，而當場施以強暴、脅迫者，以
    強盜論」，刑法第三百二十九條固有明文，惟查，依現有證
    據，不僅無法認定被告已著手於竊盜行為，亦無法認定被告
    有對甲○○積極施以強暴、脅迫之攻擊行為，均如前述。被
    告此部分準強盜犯行尚屬不能證明，依上說明，即應為無罪
    之諭知。
據上論斷，應依刑事訴訟法第二百九十九條第一項前段、第三百
零一條第一項，修正後刑法第二條第一項前段，修正前刑法第三
百二十條第一項、第四十一條第一項前段，修正前罰金罰鍰提高
標準條例第一條前段、第二條，判決如主文。
本案經檢察官楊挺宏到庭執行職務。
中    華    民    國    95    年    7     月    19    日
              刑事第八庭  審判長法  官  陳彥宏
                                法  官  吳為平
                                法  官  袁雪華
以上正本證明與原本無異。
如不服本判決，應於送達後10日內，向本院提出上訴狀。
                                書記官  翁其良
中    華    民    國    95    年    7     月    19    日
論罪法條：刑法第320條第1項
中華民國刑法第320條
（普通竊盜罪、竊佔罪）
意圖為自己或第三人不法之所有，而竊取他人之動產者，為竊盜
罪，處 5 年以下有期徒刑、拘役或 5 百元以下罰金。
意圖為自己或第三人不法之利益，而竊佔他人之不動產者，依前
項之規定處斷。
前二項之未遂犯罰之。
        附  件
┌──┬──────┬───────┬──────────┐
│相關│修正前條文  │修正後條文    │新舊法比較          │
│法令│            │              │                    │
├──┼──────┼───────┼──────────┤
│罰金│刑法第三十三│刑法第三十三條│1.修正前之罰金刑，最│
│刑之│條：「主刑之│：「主刑之種類│  低可處銀元一元，依│
│下限│種類如左：一│如下：一、死刑│  罰金罰鍰提高標準條│
│    │、死刑。二、│。二、無期徒刑│  例第一條前段提高為│
│    │無期徒刑。三│。三、有期徒刑│  十倍，亦即最低可處│
│    │、有期徒刑：│：二月以上十五│  銀元十元之罰金，依│
│    │二月以上十五│年以下。但遇有│  現行法規所定貨幣單│
│    │年以下。但遇│加減時，得減至│  位折算新臺幣條例第│
│    │有加減時，得│二月未滿，或加│  二條折算新臺幣結果│
│    │減至二月未滿│拘役：一日以上│  ，為新臺幣三十元。│
│    │，或加拘役：│，六十日未滿。│2.修正後之罰金刑，最│
│    │一日以上，二│但遇有加重時，│  低僅得處新臺幣一千│
│    │月未滿，但遇│得加至一百二十│  元之罰金。        │
│    │有加重時，得│日。五、罰金：│3.比較結果，以修正前│
│    │加至四個月。│新臺幣一千元  │  之法律，對被告較為│
│    │五、罰金：一│以上，以百元  │  有利。            │
│    │元以上」    │計算之」      │                    │
├──┼──────┼───────┼──────────┤
│罰金│依「罰金罰鍰│新增刑法施行細│並無不同            │
│提高│提高標準條例│則第一條之一：│                    │
│數額│」第一條前段│「中華民國九十│                    │
│之標│規定，就罰金│四年一月七日刑│                    │
│準  │刑原定數額提│法修正施行後，│                    │
│    │高為十倍。如│刑法分則編所定│                    │
│    │所定金額之貨│罰金之貨幣單位│                    │
│    │幣單位為圓、│為新臺幣。九十│                    │
│    │銀元或元者，│四年一月七日刑│                    │
│    │依「現行法規│法修正時，刑法│                    │
│    │所定貨幣單位│分則編未修正之│                    │
│    │折算新台幣條│條文定有罰金者│                    │
│    │例」第二條規│，自九十四年一│                    │
│    │定，以新臺幣│月七日刑法修正│                    │
│    │元之三倍折算│施行後，就其所│                    │
│    │之。        │定數額提高為三│                    │
│    │            │十倍。但七十二│                    │
│    │            │年六月二十六日│                    │
│    │            │至九十四年一月│                    │
│    │            │七日新增或修正│                    │
│    │            │之條文，就其所│                    │
│    │            │定數額提高為三│                    │
│    │            │倍。」        │                    │
├──┼──────┼───────┼──────────┤
│易科│刑法第四十一│刑法第四十一條│1.修正前易科罰金之折│
│罰金│條第一項前段│第一項前段：「│  算標準，應以銀元一│
│    │：「最重本刑│犯最重本刑為五│  元以上三元以下折算│
│    │為五年以下有│年以下有期徒刑│  一日，上開數額應依│
│    │期徒刑以下之│以下之刑之罪，│  修正前罰金罰鍰提高│
│    │刑之罪，而受│而受六個月以下│  標準條例第二條前段│
│    │六個月以下有│有期徒刑或拘役│  規定，提高為一百倍│
│    │期徒刑或拘役│之宣告者，得以│  折算一日，等如以銀│
│    │之宣告，因身│新臺幣一千元、│  元一百元以上三百元│
│    │體、教育、職│二千元或三千元│  以下折算一日，再依│
│    │業、家庭之關│折算一日，易科│  現行法規所定貨幣單│
│    │係或其他正當│罰金」        │  位折算新台幣條例第│
│    │事由，執行顯│              │  二條規定折算為新臺│
│    │有困難者，得│              │  幣後，應以新臺幣三│
│    │以一元以上三│              │  百元以上九百元以下│
│    │元以下折算一│              │  折算一日。        │
│    │日，易科罰金│              │2.修正後易科罰金之折│
│    │」          │              │  算標準，係以新臺幣│
│    ├──────┼───────┤  一千元、二千元或三│
│    │罰金罰鍰提高│刪除罰金罰鍰提│  千元折算一日。    │
│    │標準條例第二│高標準條例第二│3.比較結果，以修正前│
│    │條：「依刑法│條            │  之法律，對被告較為│
│    │第四十一條易│              │  有利。            │
│    │科罰金或第四│              │                    │
│    │十二條第二項│              │                    │
│    │易服勞役者，│              │                    │
│    │均就其原定數│              │                    │
│    │額提高為一百│              │                    │
│    │倍折算一日；│              │                    │
│    │法律所定罰金│              │                    │
│    │數額未依本條│              │                    │
│    │例提高倍數，│              │                    │
│    │或其處罰法條│              │                    │
│    │無罰金刑之規│              │                    │
│    │定者，亦同」│              │                    │
└──┴──────┴───────┴──────────┘


司法院資訊處製作；財團法人民間司法改革基金會備份。
